臺灣士林地方法院刑事判決　　　　　　　96年度易字第1445號
公　訴　人　臺灣士林地方法院檢察署檢察官
被　　　告　甲○○
上列被告因詐欺等案件，經檢察官提起公訴（96年度偵字第6569
號），被告於本院準備程序期日就被訴事實為有罪之陳述，經本
院裁定本案改以簡式審判程序進行審理後，判決如下：
    主  文
甲○○連續犯非法由自動付款設備取財罪，累犯，處有期徒刑捌
月，減為有期徒刑肆月，如易科罰金以銀元佰元即新台幣玖佰
元折算壹日。
    事  實
一甲○○前因贓物案件，經法院判處有期徒刑3 月確定，於民國
  94年6 月1 日易科罰金執行完畢，仍不知悔改，於95年5 月底
  ，在臺北市北投區石牌榮民總醫院附近，拾獲內置戊○○華南
  商業銀行（下稱華南銀行）帳號000000000000號、丙○○○同
  銀行帳號000000000000號帳戶及丁○○同銀行帳號0000000000
  00號帳戶之提款卡及上開提款卡密碼資料之腰包，竟意圖為自
  己不法所有，予以侵占，並基於意圖為自己不法所有之概括犯
  意，自95年5 月30日起至95年6 月6 日止，先後持所侵占戊○○、丙○○○、丁○○之上開華南銀行提款卡，在華南銀行設
  於臺北市○○區○○路1 段78號、臺北縣蘆洲市及臺北市○○○路之自動付款機，分別輸入上開提款卡之密碼（同日以同一
  張提款卡輸入密碼提領部分乃基於接續之犯意），使上開華南
  銀行辨識系統對真正持卡人之識別陷於錯誤，以此不正方法由
  自動付款機自戊○○、丙○○○、丁○○上開帳戶分別合計詐
  得新台幣（下同）238,000 元、248,000 元及520,000 元之款
  項（各次盜領之時間、金額，均詳如附表一、二、三所示），
  其中95年6 月3 日及4 日自丁○○帳戶分別詐領之30,000元，
  甲○○係以提款卡轉匯之方式，匯入不知情之宋白雪大眾銀行
  三重分行帳號0000000000號之帳戶內（宋白雪前將其大眾銀行
  三重分行上開帳戶之現金卡寄至甲○○前於臺北縣蘆洲市○○
  路130 之1 號5 樓租屋處，由甲○○代收保管）。嗣於95年6
  月8 日，戊○○、丙○○○、丁○○發現存款遭盜領，報警處
  理，始循線查知上情。
二案經戊○○、丙○○○、丁○○訴由臺北市政府警察局北投分
  局報告臺灣士林地方法院檢察署檢察官及該署檢察官自動檢舉
  偵查起訴。
    理  由
一本件被告所犯非死刑、無期徒刑、最輕本刑為3 年以上有期徒
  刑之罪，或高等法院管轄第一審之案件，被告於本院準備程序
  中，就被訴事實為有罪之陳述，經告以簡式審判程序之旨，並
  聽取檢察官、被告之意見後，本院裁定改行簡式審判程序，是
  本件之證據調查，依刑事訴訟法第273 條之2 規定，不受同法
  第159 條第1 項、第161 條之2 、第161 條之3 、第163 條之
  1 及第164 條至第170 條規定之限制，合先敘明。
二上揭犯罪事實，迭據被告甲○○於偵查及本院調查、審理時自
  白不諱，核與證人即告訴代理人乙○○、證人宋白雪證述之情
  節相符，並有戊○○華南商業銀行帳號000000000000號帳戶、
  丙○○○同銀行帳號000000000000號帳戶、丁○○同銀行帳號
  000000000000號帳戶存摺影本、宋白雪大眾銀行三重分行帳號
  0000000000號之現金卡帳戶交易明細、臺灣士林地方法院檢察
  署96年2 月14日勘驗筆錄各1 份、宋白雪提出之臺北縣蘆洲市
  ○○路130 之1 號5 樓之94年10月26日中華郵政掛號郵件收件
  回執與皇承保全股份有限公司之掛號郵件登記表各2 紙在卷可
  稽，堪認被告之自白與事實相符，足以採信。本件事證明確，
  被告犯行洵堪認定，應依法論科。
三按被告行為後，刑法於94年2 月2 日修正公布，95年7 月1 日
  施行，而刑法施行法亦於95年6 月14日增訂第1 條之1 。修正
  後刑法第2 條第1 項規定：「行為後法律有變更者，適用行為
  時之法律。但行為後之法律有利於行為人者，適用最有利於行
  為人之法律。」，係規範行為後法律變更所生新舊法律比較適
  用之準據法，於新法施行後，應適用修正後刑法第2 條第1 項
  之規定，為「從舊從輕」之比較（此條項規定，僅係新、舊法
  之比較適用之宣示性指導原則，並非實體刑罰法律，自不生行
  為後法律變更之比較適用問題）。且比較時應就罪刑有關之共
  犯、未遂犯、想像競合犯、牽連犯、連續犯、結合犯，以及累
  犯加重、自首減輕暨其他法定加減原因（如身分加減）與加減
  例等一切情形，綜其全部罪刑之結果而為比較（最高法院95年
  第8 次刑事庭會議決議參照）。經查：
  (一)被告行為時刑法第337 條之法定刑為「處5 百元以下罰金」
    、同法第339 條之2 第1 項之法定刑為「處3 年以下有期徒
    刑、拘役或1 萬元以下罰金」。查被告行為時，刑法分則編
    各罪所定罰金刑之貨幣單位原為銀元，修正前刑法第33條第
    5 款規定：「罰金：1 元（銀元）以上。」，而依罰金罰鍰
    提高標準條例規定，就72年6 月26日前修正之刑法部分條文
    罰金數額提高2 至10倍，其後修正者則不提高倍數，並依現
    行法規所定貨幣單位折算新臺幣條例規定，以銀元1 元折算
    新臺幣3 元；修正後刑法第33條第5 款規定：「罰金：新臺
    幣1,000 元以上，以百元計算之。」，刑法第33條第5 款所
    定罰金貨幣單位經修正為新臺幣後，刑法分則各罪所定罰金
    刑之貨幣單位亦應配合修正為新臺幣，為使刑法分則編各罪
    所定罰金之最高數額與刑法修正前趨於一致，乃增訂刑法施
    行法第1 條之1 ：「中華民國94年1 月7 日刑法修正施行後
    ，刑法分則編所定罰金之貨幣單位為新臺幣。94年1 月7日
    刑法修正時，刑法分則編未修正之條文定有罰金者，自94年
    1 月7 日刑法修正施行後，就其所定數額提高為30倍。但72
    年6 月26日至94年1 月7 日新增或修正之條文，就其所定數
    額提高為3 倍。」；從而，刑法分則編各罪所定罰金刑之最
    高數額，於上開規定修正後並無不同，惟修正後刑法第33條
    第5 款所定罰金刑最低數額，較之修正前提高，修正前刑法
    第33條第5 款規定為有利於被告。
  (二)再刑法第47條有關累犯之規定亦經修正，經比較修正前、後
    該條之規定，可知修正前有關累犯之成立，不以再犯之罪係
    故意犯罪為限，然修正後之規定，則以再犯故意犯為成立累
    犯之要件。換言之，若被告再犯者係故意犯罪，則修正前、
    後之規定，均成立累犯，適用修正前之規定，對於被告並無
    不利。查本案被告係故意再犯本案之罪，是依修正前、後之
    刑法第47條規定，均成立累犯，適用修正前之規定，對於被
    告並無不利。
  (三)被告行為後，刑法業已刪除舊刑法第55條牽連犯及第56條連
    續犯之規定，此刪除雖非犯罪構成要件之變更，但顯已影響
    行為人刑罰之法律效果（修正後原屬牽連犯之數個犯罪行為
    及原屬連續犯之數行為，依新法應數罪併罰），自屬法律有
    變更，依新法第2 條第1 項規定，比較新、舊法結果，仍應
    適用較有利於被告之行為時法律即舊法論以牽連犯及連續犯
    。
  (四)經綜合比較，以修正前之規定，有利於行為人，應一體適用
    修正前刑法之規定。
四核被告拾獲內置戊○○、丙○○○、丁○○前揭帳戶提款卡及
  密碼之腰包後，將上揭提款卡侵占入己部分，係犯刑法第337
  條之侵占遺失物罪；又被告為無提款權人，利用侵占之提款卡
  鍵入密碼，以此不正方法，使自動付款設備誤認係有提款權人
  之真正提款而支付款項，係犯刑法第339 條之2 第1 項之違法
  由自動付款設備取得他人之物罪。被告於95年5 月30日、31日
  、同年6 月6 日使用戊○○上揭提款卡，接續輸入密碼4 次、
  3 次、2 次部分，於95年5 月30日、31日、同年6 月2 日使用
  丙○○○提款卡，接續輸入密碼4 次、3 次、2 次部分，暨於
  95年5 月30日、同年6 月1 日、3 日、4 日及5 日，接續輸入
  密碼3 次、3 次、5 次、4 次及2 次部分，各時間、場合密接
  ，顯係基於接續犯意為之，各應論以一罪。其先後多次盜領存
  款（含轉匯至宋白雪帳戶），時間緊接，手法相同，顯係基於
  概括犯意反覆為之，為修正前刑法之連續犯，應依修正前刑法
  連續犯之規定論以一罪，並加重其刑。被告所犯上開二罪間，
  有方法結果關係之牽連關係，應依修正前刑法牽連犯之規定從
  一重之違法由自動付款設備取得他人之物罪處斷。被告有如事
  實欄所載之犯罪科刑及執行情形，此有臺灣高等法院被告前案
  紀錄表在卷可按，其係於受有期徒刑之執行完畢後，5 年內故
  意再犯本件有期徒刑以上之罪，為累犯，應依修正前刑法第47
  條之規定，加重其刑，並依法遞加重之。被告所為如附表二編
  號8 之盜領丙○○○帳戶款項之犯行，雖未據公訴人起訴，然
  與已起訴且經本院論罪科刑部分或有連續犯，或有牽連犯，或
  有接續犯之裁判上一罪關係，本院同得併予審理。爰審酌被告
  正值壯年，不思正途營生，竟為上開犯行企圖不勞而獲，及其
  犯罪之目的、手段、所得之不法利益、業與被害人戊○○、丙○○○、丁○○和解，已賠償被害人之部分損害（有匯款單、
  檢察署公務電話紀錄表、和解書附卷可徵）暨其犯罪後之態度
  等一切情狀，量處如主文所示之刑。又被告上開犯行，犯罪時
  間在96年4 月24日以前，其所犯之罪，符合中華民國96年罪犯
  減刑條例有關減刑之規定，爰依該條例第2 條第1 項第3 款之
  規定減其刑期二分之一。被告所犯為最重本刑5 年以下有期徒
  刑以下刑之罪，依中華民國96年罪犯減刑條例規定減為6 月以
  下有期徒刑，爰依該條例第9 條之規定並諭知易科罰金之折算
  標準。而修正前刑法第41條第1 項前段規定：「犯最重本刑為
  5 年以下有期徒刑以下之刑之罪，而受6 個月以下有期徒刑或
  拘役之宣告，因身體、教育、職業、家庭之關係或其他正當事
  由，執行顯有困難者，得以1 元以上3 元以下折算1 日，易科
  罰金。」，被告行為時之易科罰金折算標準，依95年7 月1 日
  修正條文施行前罰金罰鍰提高標準條例第2 條前段之規定（該
  條業經總統於95年5 月17日公布刪除，並自95年7 月1 日失效
  ），就其原定數額提高為100 倍折算1 日，則被告行為時之易
  科罰金折算標準，應以銀元100 元至300 元折算1 日，經折算
  為新臺幣後，係以新臺幣300 元至900 元折算為1 日；惟修正
  後之刑法第41條第1 項前段則規定：「犯最重本刑為5 年以下
  有期徒刑以下之刑之罪，而受6 個月以下有期徒刑或拘役之宣
  告者，得以新臺幣1,000 元、2,000 元或3,000 元折算1 日，
  易科罰金。」，比較修正前後易科罰金折算標準，依刑法第2
  條第1 項前段之規定，及參照法院辦理96年減刑案件應行注意
  事項第34點之規定，應適用修正前刑法第41條第1 項前段及修
  正前罰金罰鍰提高標準條例第2 條前段之規定，定其易科罰金
  之折算標準。
五據上論斷，依刑事訴訟法第299 條第1 項前段、第273 條之1
  第1 項、刑法第2 條第1 項前段、第337 條、第339 條之2 第
  1 項，修正前刑法第55條、第56條、第41條第1 項前段、第47
  條，刑法施行法第1 條之1 ，中華民國96年罪犯減刑條例第2
  條第1 項第3 款、第7 條、第9 條，判決如主文。
六本案經檢察官湯偉祥到庭執行職務。
中　　華　　民　　國　　96　　年　　11　　月　　14　　日
                  刑事第三庭  法  官      江翠萍
以上正本證明與原本無異。
如不服本判決，應於收受送達後10日內向本院提出上訴書狀，其
未敘述上訴之理由者並得於提起上訴後20日內向本院補提理由書
（均須按他造當事人之人數附繕本）。
                              書記官      陳慧玲
中　　華　　民　　國　　96　　年　　11　　月　　16　　日
附錄本案論罪科刑法條：
中華民國刑法第337條
意圖為自己或第三人不法之所有，而侵占遺失物、漂流物或其他
離本人所持有之物者，處5 百元以下罰金。
中華民國刑法第339條之2
意圖為自己或第三人不法之所有，以不正方法由自動付款設備取
得他人之物者，處3 年以下有期徒刑、拘役或1 萬元以下罰金。
以前項方法得財產上不法之利益或使第三人得之者，亦同。
